【裁判字號】    99,上訴,1372
【裁判日期】    990630
【裁判案由】    偽造文書等
【裁判全文】
臺灣高等法院刑事判決                99年度上訴字第1372號
上  訴  人  臺灣新竹地方法院檢察署檢察官
被      告  甲○○
上列上訴人因被告偽造文書罪案件，不服臺灣新竹地方法院，中
華民國99年2 月25日第一審判決（起訴案號：臺灣新竹法院檢察
署98年度偵字第8107號判決），提起上訴，本院判決如下：
    主  文
上訴駁回。
    事  實
一、彭朋濬與其子彭昇仁（由臺灣新竹地方法院檢察署檢察官另
    案偵查中）明知無法提出財力證明或在職證明向金融機構申
    辦貸款，因缺錢花用，竟以新臺幣（下同）5 萬元之代價，
    委託亦具有意圖為自己不法所有及行使偽造私文書犯意聯絡
    之甲○○及真實姓名年籍不詳、綽號「阿文」之成年男子（
    下稱「阿文」）處理貸款事宜，先由彭朋濬於民國96年9 月
    間某日，在位於新竹縣竹東鎮○○路275 號之國光客運竹東
    站，將彭昇仁之國民身分證正本等相關資料提供予甲○○，
    再由甲○○轉交給「阿文」，而「阿文」即於不詳時間、地
    點偽刻暐鑫汽車材料商行（下稱暐鑫商行）及負責人劉兆基
    之印章各1 只，並在不實之暐鑫商行96年7 、8 、9 月薪資
    單及員工在職證明書上偽造暐鑫商行及劉兆基之印文各4 枚
    ，嗣再由彭昇仁填載內容不實之渣打國際商業銀行股份有限
    公司（下稱渣打銀行）「貸me more 」信用貸款申請書，透
    過彭朋濬、甲○○轉交而由「阿文」連同上開偽造之薪資單
    及員工在職證明書，於96年10月9 日，在不詳地點，以傳真
    送件方式，傳真至位於新竹市○○路之渣打銀行，由業務員
    周榮盛收受處理，因此向渣打銀行申請貸款30萬元，將上開
    偽造之私文書據以行使，足以生損害於暐鑫商行、劉兆基及
    渣打銀行，惟因渣打銀行評估後認評分不足，未同意該筆貸
    款申請而未遂。
二、案經臺灣新竹地方法院檢察署檢察官自動檢舉偵查起訴。
    理  由
壹、程序部分
  本件認定事實所引用之本件卷內其他所有卷證資料（包含文書
  證據、物證等證據），並無證據證明係公務員違背法定程序所
  取得；而檢察官、被告對本院提示之卷證，亦均表示同意作為
  證據等語在卷（見本院卷99年6月9日審判程序筆錄），且卷內
  之文書證據及證人於審判外之陳述，亦無刑事訴訟法第159條
  之4之顯有不可信之情況與不得作為證據之情形，且被告未曾
  提及檢察官在偵查時，有任何不法取供之情形，且客觀上並無
  顯不可信之情況。綜上，依刑事訴訟法第159條至159條之5之
  規定，本件認定事實所引用之本件卷證所有證據（包含文書證
  據、物證等證據），均有證據能力，合先敘明。
貳、實體部分
  一、訊據被告於偵查中及原審法院、本院審理時均供認犯行不
      諱，並當庭為認罪之表示（見98年他字第1028號卷第12頁
      、98偵字第2691號卷第40頁及原審卷99年2月4日準備程序
      筆錄、本院卷99年4月29日準備程序筆錄），復有渣打銀
      行98年5月11日渣打商銀CB Risk字第09800378號函暨附件
      之貸款申請資料、被告甲○○所書寫交予被告彭朋濬以應
      付渣打銀行電話詢問貸款事項之便條紙各1件等在卷足憑
      ，堪認被告自白與事實相符。綜上，本件事證明確，被告
      所犯之上開犯行，堪予認定，應依法論科。
  二、核被告所為，均係犯刑法第216條、第210條之行使偽造私
      文書罪、第339條第3項、第1項之詐欺取財未遂罪。另被
      告偽刻印章、偽造印文，均為偽造私文書之階段行為，而
      偽造私文書之低度行為，應為行使偽造私文書之高度行為
      所吸收，均不另論罪。另被告與共犯「阿文」所犯之行使
      偽造私文書及詐欺取財未遂罪二罪間，係為達成該詐欺取
      財犯行所為之各個舉動，應屬法律概念之一行為，其以一
      行為同時觸犯上開二罪名，為想像競合犯，應依刑法第55
      條之規定，從一重之行使偽造私文書罪處斷。
  三、原審以被告犯行明確，適用刑法第28條、第216條、第210
      條、第339條第3項、第219條、第41條第1項前段、第55條
      前段、第74條第1項第1款。並審酌被告素行尚佳，卻不思
      憑己力循正途取財，僅因個人需要現金，為使銀行順利核
      准貸款，竟利用偽造之公司行號薪資證明文件，向銀行詐
      取貸款，足生損害於被害人暐鑫汽車材料商行、劉兆基、
      渣打銀行及破壞社會金融交易安全及秩序，惟念其犯罪後
      坦承犯行，犯後態度良好等一切情狀，量處被告有期徒刑
      三月，並諭知如易科罰金以新台幣壹仟元折算一日。且審
      酌被告前未曾因故意犯罪受有期徒刑以上刑之宣告，此有
      臺灣高等法院被告前案紀錄表1份在卷可參，其因一時失
      慮致為本件犯行，相信歷此次偵審程序，已知所警惕而無
      再犯之虞，故認上開所宣告之刑，以暫不執行為適當，而
      諭知緩刑二年，以啟自新。至同案被告彭朋濬、及本案被
      告甲○○共同偽造之暐鑫汽車材料商行及其負責人劉兆基
      之印章各1枚，雖未經扣案，惟無證據足以證明上開偽造
      之印章已滅失，自應與本案暐鑫汽車材料商行96年7、8、
      9 月薪資單及員工在職證明書上偽造之暐鑫商行及劉兆基
      之印文各1枚，依刑法第219條規定，不問屬於犯人與否，
      併予宣告沒收之。經核於法並無違誤，量刑亦屬妥適，檢
      察官上訴意旨認被告曾犯槍砲彈藥刀械管制條例案件，經
      新竹地方法院判處有期徒刑七月，緩刑二年，又因犯妨害
      兵役治罪條例案件，經同院檢察署檢察官予不起訴處分，
      猶不知珍惜自新機會，且犯後態度不佳，難認確有悔意云
      云，然查，刑之量定，乃法律賦予法院自由裁量之事項，
      倘於科刑時，已斟酌刑法第57條所列各款事項，而未逾越
      法定刑度，又未明顯違背正義，即難謂為違法（最高法院
      89年度台上字第3126號判決參照）。被告曾犯槍砲彈藥刀
      械管制條例案件之罪，經判處有期徒刑七月，緩刑二年，
      如前所述，該案於92年3月23日確定，此有附於本院卷之
      本院被告前案紀錄表可稽，被告於緩刑期間未有其他犯行
      ，該緩刑之宣告未經撤銷，其刑之宣告已失其效力。又現
      階段之刑事政策，非只在實現以往應報主義之觀念，尤重
      在教化之功能，刑罰之目的在賦予審判者能就個案情狀酌
      定，使犯法之人改過遷善。因此，刑罰裁量權之行使，除
      不得逾越法律所規定之範圍外，並應具妥當性及合目的性
      ，始符合罪刑相當原則。綜上，檢察官上訴執此指摘原判
      決不當，為無理由，應予駁回。
據上論斷，應依刑事訴訟法第368條，判決如主文。
本案經檢察官陳大偉到庭執行職務。
中    華    民    國    99    年    6    月    30    日
                  刑事第九庭    審判長法  官  陳貽男
                                      法  官  詹駿鴻
                                      法  官  楊炳禎
以上正本證明與原本無異。
如不服本判決，應於收受送達後10日內向本院提出上訴書狀，其
未敘述上訴之理由者並得於提起上訴後10日內向本院補提理由書
（均須按他造當事人之人數附繕本）「切勿逕送上級法院」。
                                      書記官  林月蓉
中    華    民    國    99    年    6    月    30    日
附錄：本案論罪科刑法條全文
中華民國刑法第216條（行使偽造變造或登載不實之文書罪）
行使第210條至第215條之文書者，依偽造、變造文書或登載不實
事項或使登載不實事項之規定處斷。
中華民國刑法第210條（偽造變造私文書罪）
偽造、變造私文書
，足以生損害於公眾或他人者，處5年以下有期徒刑。
中華民國刑法第339條（普通詐欺罪）
意圖為自己或第三人不法
之所有，以詐術使人將本人或第三人之物交付者，處5年以下有
期徒刑、拘役或科或併科1千元以下罰金。
以前項方法得財產上不法之利益或使第三人得之者，亦同。
前二項之未遂犯罰之。

司法院資訊處製作；財團法人民間司法改革基金會備份。
